【裁判字號】    98,監宣,45
【裁判日期】    990129
【裁判案由】    監護宣告
【裁判全文】
臺灣臺中地方法院民事裁定              98年度監宣字第45號
聲  請  人  乙○○
代  理  人  甲○○
相  對  人  丙○○
上列聲請人聲請監護宣告事件，本院裁定如下：
    主  文
宣告丙○○（國民身分證統一編號：Ｚ000000000號）
為受監護宣告之人。
選定乙○○為受監護宣告之人之監護人。
指定丁○○為會同開具財產清冊之人。
聲請費用新臺幣壹仟元由受監護宣告之人負擔。
    理  由
一、按對於因精神障礙或其他心智缺陷，致不能為意思表示或受
    意思表示，或不能辨識其意思表示之效果者，法院得因本人
    、配偶、四親等內之親屬、最近一年有同居事實之其他親屬
    、檢察官、主管機關或社會福利機構之聲請，為監護之宣告
    。法院為監護之宣告時，應依職權就配偶、四親等內之親屬
    、最近一年有同居事實之其他親屬、主管機關、社會福利機
    構或其他適當之人選定一人或數人為監護人，並同時指定會
    同開具財產清冊之人。法院選定監護人時，應依受監護宣告
    之人之最佳利益，優先考量受監護宣告之人之意見，審酌一
    切情狀，並注意下列事項：一、受監護宣告之人之身心狀態
    與生活及財產狀況。二、受監護宣告之人與其配偶、子女或
    其他共同生活之人間之情感狀況。三、監護人之職業、經歷
    、意見及其與受監護宣告之人之利害關係。四、法人為監護
    人時，其事業之種類與內容，法人及其代表人與受監護宣告
    之人之利害關係，民法第十四條第一項、第一千一百十一條
    第一項、第一千一百十一條之一亦定有明文。
二、聲請意旨略以：聲請人乙○○（男、民國四十四年七月八日
    生、國民身分證統一編號：Ｚ000000000號）為相
    對人丙○○（男、七十八年十一月二十六日生、國民身分證
    統一編號：Ｚ000000000號）之父。相對人因心肺
    功能停止、缺氧性腦病變、慢性呼吸衰竭，致長期臥床，日
    常生活無法自理，必須依賴他人長期從旁照護。雖屢經延醫
    診治均不見起色，已無法處理自己事務，為此聲請對其為監
    護之宣告，並請選定聲請人為監護人，另請指定關係人即相
    對人之母丁○○（女、五十五年三月二十八日生、國民身分
    證統一編號：Ｚ000000000號）為會同開具財產清
    冊之人等語。
三、經查：(一)聲請人主張：其為相對人之父，相對人有上開事由
    需為監護之宣告之事實，業據提出戶籍謄本、診斷證明書為
    證。是聲請人既為相對人四親等內之親屬，依法自得聲請對
    相對人為監護之宣告。本院於鑑定人即中國醫藥大學附設醫
    院黃介良醫師前訊問相對人年籍資料等問題，相對人躺臥病
    床，插鼻胃管，包尿布，眼睛張開會眨眼，沒有回應；對聲
    請人聲請本院對伊為監護之宣告之訊問，沒有反應。相對人
    經鑑定醫師鑑定結果為：相對人於九十八年八月二十九日於
    社團活動時突然發生意識喪失，經診斷為心肺功能停止、缺
    氧性腦病變、慢性呼吸衰竭。急救後生命跡象穩定，但意識
    症狀持續呈現僵直狀態。相對人因腦缺氧引發器質性精神病
    ，有失語症，無法溝通，無法表達，目前使用鼻胃管、氣切
    及尿布，完全臥床。日常生活事項完全無法自行完成，必須
    有專人二十四小時的協助。鑑定時，相對人完全無反應，眼
    睛可撐開，但是無法配合指令開閉，無法為意識表達，對鑑
    定人的問候及簡單的詢問都無回應。因前揭症狀，因此意思
    的表達以及溝通是不可能的，故判定不具管理處分自己財產
    的能力。回復可能性很低，持續治療中，持續惡化之可能性
    仍存在。基於受鑑定人有精神上之障礙（腦出血引發器質性
    精神病），其程度重大，不能管理處分自己的財產，且其精
    神障礙之程度，不能為意思表示或受意思表示，亦不能辨識
    其意思表示之效果，可為監護宣告等語，此有該院九十九年
    一月二十六日院精字第０九九００００九一一號函暨所附成
    年監護鑑定書乙份在卷可憑。本院審酌上開訊問結果及鑑定
    醫師所為之鑑定意見後，認相對人因精神障礙，致不能為意
    思表示或受意思表示，亦不能辨識其意思表示效果。故聲請
    人聲請對相對人為監護之宣告，為有理由，應予准許。(二)聲
    請人為相對人之父，有戶籍謄本在卷可憑。且關係人丁○○
    、關係人即相對人之胞妹洪佳伶推定聲請人任相對人之監護
    人，而聲請人於本院訊問時同意擔任監護人，有本院九十九
    年一月二十五日訊問筆錄、親屬會議紀錄在卷可憑。茲本院
    參酌前揭各節，認由聲請人任監護人，最能符合受監護宣告
    之人之最佳利益，爰選定聲請人為相對人之監護人。(三)關係
    人丁○○係相對人之母，有戶籍謄本在卷可稽。且聲請人、
    關係人即相對人之胞妹洪佳伶推定關係人丁○○任相對人之
    會同開具財產清冊之人，而關係人丁○○於本院訊問時同意
    任會同開具財產清冊之人，有前揭筆錄、親屬會議紀錄在卷
    可憑，爰指定關係人丁○○為會同開具遺產清冊之人。
四、依民事訴訟法第六百零八條第一項，裁定如主文。
中    華    民    國    99    年    1     月    29    日
                   家事法庭   法  官  唐敏寶
正本係照原本作成。
如不服本裁定關於選定監護人及指定會同開具財產清冊之人等部
分，應於送達後十日內向本院提出抗告狀，並繳納抗告費新臺幣
一千元；其餘關於宣告監護之部分，不得抗告。
中    華    民    國    99    年    1     月    29    日
                              書記官  丁文宏

司法院資訊處製作；財團法人民間司法改革基金會備份。
